臺灣臺中地方法院刑事判決　　　　　　　　　　　　　九十四年度易字第一七八號
　　公　訴　人　臺灣臺中地方法院檢察署檢察官
　　被　　　告　乙○○○
　　　　　　　　甲○○
右列被告等因傷害案件，經檢察官提起公訴（九十三年度偵字第一六○五三號），本
院判決如左：
    主  文
乙○○○、甲○○共同以非法方法，剝奪人之行動自由，各處拘役參拾日，如易科罰
金，均以參佰元折算壹日。
    犯罪事實
一、乙○○○與戊○○均係臺中縣豐原市○○街土地公廟前市場之擺販，兩人攤位相
    鄰，常因擺攤問題起爭執。民國九十三年四月十六日上午九時四十分許（起訴書
    誤載為上午八時許），乙○○○至該市場欲擺攤販賣水果時，發現攤位已遭戊○○擺放蔬菜，遂與戊○○理論，兩人因而發生口角，且互以戊○○擺放之高麗菜
  、花椰菜丟擲對方，乙○○○之兒子甲○○適騎機車經過見狀，乃下車並與乙○○○基於妨害自由及普通傷害之犯意聯絡，由乙○○○用雙手自背後緊緊環抱戊○○胸部下方（戊○○雙手垂放兩側亦被抱住），使戊○○不能行動而剝奪其行
    動自由，再由甲○○以拳頭毆打戊○○胸前及頭部數下，致戊○○受有前胸挫傷
    ８×６公分瘀青、頭痛、右手臂擦挫傷等傷害。
二、案經被害人戊○○訴由臺中縣警察局豐原分局報請臺灣臺中地方法院檢察署檢察
    官偵查起訴。
    理  由
一、訊據被告乙○○○、甲○○，均矢口否認有何抱住或毆打告訴人戊○○之行為，
    均辯稱：當天係告訴人佔用被告乙○○○之攤位，被告乙○○○叫告訴人移開，
    告訴人不聽，被告乙○○○即動手將告訴人所擺放之蔬菜移開，詎告訴人竟拿起
    蔬菜丟擲被告乙○○○，還丟到擺攤修理鞋子之己○○及路人，己○○被蔬菜打
    到後，就將蔬菜反丟回來，告訴人甚為不悅，認為係被告乙○○○所害，遂將乙○○○推倒，適時被告甲○○騎機車到場，看到被告乙○○○遭告訴人壓在地上
    打，乃徒手拉住告訴人之後衣領，將告訴人拉開，告訴人被拉開後即匆匆跑離現
    場，被告甲○○則立即報警並在場等候警察處理，渠二人並未毆打告訴人，故告
    訴人有任何受傷，均與渠等無關云云。
二、經查，右揭事實業據告訴人於警詢、檢察官偵訊中及本院審理時一再指訴綦詳，
    此有各該筆錄在卷可佐，並有行政院衛生署豐原醫院所出具內載告訴人受有前揭
    傷害之診斷證明書一紙（參偵卷第十九頁）、被告胸前受傷瘀青之照片一張（參
    偵卷第五八頁）附卷可稽。又(一)被告乙○○○於九十三年四月二十三日在警詢中
    陳稱：「是戊○○毆打我，用高麗菜及花菜丟我，並乘我不注意時將我推倒，再
    用高麗菜及花椰菜打我的頭，甲○○從她後衣領將她拉開，並請她不要打我」（
    參偵卷第十二頁筆錄），於九十四年一月二十八日在本院準備程序中再稱：「告
    訴人就把我推倒，我站起來的時候，我兒子剛好騎機車過來，他看到我就過來問
    告訴人為何要推我母親，我兒子說要打電話叫派出所來處理，不敢碰她，之後告
    訴人就抱著她的秤往我兒子方向走，我兒子就在那邊等警察，我就回家擦藥，我
    的腳被她推倒的時候有擦破皮，我走了之後，差不多十點多，警察就到我們那邊
    」，同日被告甲○○在本院供稱：「我不知道為什麼會被起訴，我過去看到告訴
    人打我母親，我報警就被告訴人告，我看到她壓著我母親用高麗菜（白色的不清
    楚是什麼菜）打我母親的頭部，我就將她們拉開，立刻打電話報警，她就抱著她
    的秤就跑掉了」（參本院卷第二二頁筆錄）；綜被告二人以上之陳述可知，被
    告甲○○到場時，被告乙○○○是已經站起來了，還是猶被告訴人壓在地上打，
    被告乙○○○前後陳述並不一致，被告乙○○○曾被告訴人推倒致腳擦破皮，
    且被告訴人壓在地上用高麗菜毆打頭部，而此若屬實，被告乙○○○之頭部、腳
    部必有受傷，則以其與告訴人因擺攤問題時有爭執及曾因互控傷害被起訴判刑之
    交惡關係（參偵卷第二五頁之本院九十二年度易字第二六四八號判決），被告乙○○○豈有不驗傷存證之理，惟其卻未提出任何受傷之診斷證明書，致其告訴戊○○傷害部分，經檢察官以罪證不足為不起訴處分（參臺灣臺中地方法院檢察署
    九十三年度偵字第一六○五三號不起訴處分書），從而被告二人所言是否與事實
    相符，即令人懷疑。(二)告訴人在本院結證稱：「那天我早上去卸貨完之後，將車
    開回去，我要擺菜在我的攤位上，乙○○○就將我的菜推掉，推掉後，乙○○○
    還把我攤位上的花菜丟到己○○那邊去，己○○就把它丟回來，乙○○○就轉回
    來從我背後抱住我，甲○○就騎機車到，就下車用他的手肘撞我胸部，用拳頭打
    我胸部，乙○○○把手放開之後，我就趕快跑，甲○○騎機車又追著我要撞我，
    我就跑到菜市場的警察局報案，他就追著要撞我，我就跑小路去豐原分局報案，
    警察叫我去驗傷」（參本院卷第七五頁審判筆錄），證人即受理告訴人報案之豐
    原派出所警員丙○○在本院結證稱：「（問：事發後，告訴人來報案，是何時跟
    你接觸？）是案發當天上午，但是她說她很痛，所以沒有製作筆錄，後來她說叫
    我保護她帶她去現場」、「（問：提示告訴人受傷的照片，你們當時在製作筆錄
    時有看到這個傷？）當時她有說，但我沒有正面看」（參本院卷第六八、第八十
    頁審判筆錄），另被告案發當天到豐原醫院驗傷時醫生所拍攝之前揭胸前瘀青照
    片顯示，告訴人胸前大片紫色瘀青傷中仍清晰可見顏色較淡之拳頭施力痕跡，該
    拳頭施力痕跡係呈直向狀，非呈橫向狀；綜上足徵告訴人係於案發當天上午即到
    豐原派出所報案，並且向警察表示她很痛，很害怕需要警察保護到現場，且告訴
    人胸前之瘀青傷係由拳頭直向打擊所造成，茲告訴人之攤位蔬菜均在案發現場
    ，且案發前其正準備做生意，若非案發事故令其感到害怕必須離開，其當無置生
    意於不顧而跑離現場之理，一般若以自己之拳頭捶打胸前，應係橫向打擊才好
    施力，打擊之後所留下之施力痕跡也會呈橫向狀，而被告之胸前瘀青傷拳頭施力
    痕跡，既呈直向狀，則應係他人面對面直接打擊所造成，非告訴人所自傷，告
    訴人胸前瘀青面積為８×６公分，範圍甚大，應係毆打好幾拳所致，而當時告訴
    人若未連同雙手被環抱住，無法行動抵抗，當無在同一處挨上數拳之情，本件
    案發時間係上午九時四十分許（時間確認部分詳後述），告訴人於當天上午即到
    豐原派出所報案，是告訴人謂其從案發現場直接跑到派出所報案，即甚可信，告
    訴人既於案發後立即跑到派出所報案，必其認為有受到侵害所致。(三)綜被告二人
    所辯及告訴人所指，並參以告訴人身軀較諸一般女性明顯矮瘦（當庭勘驗）等情
    ，本院認被告二人前揭所辯與常情不合，應非事實，而不可信，告訴人所指則與
    其所提出之驗傷單、照片及經驗法則相符，堪以憑採。
三、次查，(一)被告二人雖另辯稱本件案發現場裝有監視器，當天監視器並未拍到渠二
    人有毆打告訴人之情形，且在場之己○○也沒有看到渠二人有毆打告訴人，惟
    本院調閱錄影帶勘驗當天上午七時三十分至十一時間之畫面內容，結果雖亦未看
    到有人拋高麗菜或其他蔬菜或有人打架或遭毆打之情形（參本院卷第十七、第二
    八～第四三頁勘驗筆錄及列印照片），然曾與告訴人一起看過該錄影帶之臺中縣
    豐原市富春里里長兒子丁○○在本院結證稱：「（問：攝影機這四個鏡頭是否能
    拍到事發現場？）剛好在鏡頭邊緣應該照不到」，證人丙○○警員在本院結證稱
    ：「事情發生的地點是攝影鏡頭外所以照不到，當時是告訴人要求要提供這捲錄
    影帶」（參本院卷第六七、第七○頁審判筆錄），顯見案發現場是攝影鏡頭照不
    到的，是以非能以錄影帶中沒有的畫面，證明事實不存在，證人己○○在本院
    結證稱：「（問：九十三年四月十六日那天菜市場擺攤的時候是否有發生什麼事
    情？）乙○○○、戊○○在吵架，戊○○丟高麗菜打到我，我不知道她們為什麼
    事情吵架，我當時低頭在修理皮鞋，我將高麗菜拿過去還給戊○○，我只知道她
    們有吵架發生口角，但沒有看到他們打架，他們吵架的內容我聽不太清楚，因為
    隔了兩個攤位，他們有沒有打架我不知道，我是因為戊○○拿高麗菜要丟乙○○○而被丟到，戊○○拿高麗菜丟到我以後她就跑掉了」、「（問：那天吵架時有
    無看到甲○○有去找乙○○○？）有，甲○○有去找他母親，但吵架時我沒有看
    到甲○○有打戊○○，事情發生的時候甲○○也有在現場」、「（問：妳當時被
    高麗菜丟到的時候，頭抬起來的時候有無看到甲○○在場？）當時沒有看到，是
    過了一陣子後他才到現場」、「（問：提示乙○○○警詢筆錄，筆錄中他說戊○○有打她，甲○○拉住戊○○的衣領將她拉開，有何意見？）我當時沒有看到那
    麼詳細」，可見己○○知道的只是其被高麗菜打到部分，其連被告二人所自承之
    「被告甲○○拉住告訴人衣領」都沒看到，是以非能以其「不知道」、「沒看到
    」，即謂被告二人並未毆打告訴人。(二)起訴書雖載本件案發時間係上午八時許，
    然被告甲○○供稱：「我是九點四十五分才到現場」（參本院卷第二五頁筆錄）
    ，證人丁○○在本院結證稱：「（問：錄影帶你是否有看過？）第一次告訴人戊○○來跟我要錄影帶，我就放給她看一小時二十分鐘，她看完後沒有說什麼只是
    叫我把錄影帶留下來，第二次也就是隔了一個禮拜左右，乙○○○有來要求要看
    錄影帶，乙○○○說有一個高麗菜丟出來，我就過去看，錄影帶當時是九點三十
    幾分的時候」、「（問：為何筆錄上寫的案發時間都是八點？）我不知道，但我
    看到高麗菜飛出來的時間是九點三十幾分，當時戊○○告訴我事發時間是九點多
    ，乙○○○說是八點多還是九點多她不知道」（參本院卷第七○頁審判筆錄），
    本院因認本件案發時間應係上午九時四十分左右。綜上所述，本院認被告二人所
    辯，均係卸責之詞，不足採信，本件事證明確，被告二人之犯行均堪認定。
四、核被告二人所為，均係犯刑法第三百零二條第一項之剝奪他人行動自由罪（被告
    乙○○○以雙手環抱告訴人，使之不能行動，以便被告甲○○毆打部分）、第二
    百七十七條第一項之傷害罪（毆打成傷部分）。又被告二人就所犯二罪，均有犯
    意聯絡及行為分擔，均為共同正犯。再被告二人所犯二罪，均有方法結果之牽連
    犯關係，屬裁判上一罪，均從一重之剝奪他人行動自由罪處斷（參司法院七五、
    七、四廳刑一字第五五四號函）。另起訴書雖未載及被告乙○○○以雙手環抱
    告訴人使之不能行動部分，惟此部分與已起訴之傷害事實有牽連犯之裁判上一罪
    關係，為起訴效力所及，本院自得併予審理。爰審酌被告二人犯後均飾詞卸責尚
    無悔意，惟造成之傷害尚非鉅大，告訴人因擺攤問題常與被告乙○○○起爭執雙
    方早有嫌隙，被告二人亦有苦衷等一切情狀，分別量處如主文所示之刑，並均諭
    知易科罰金之折算標準。
據上論斷，應依刑事訴訟法第二百九十九條第一項前段，刑法第二十八條、第二百七
十七條第一項、第三百零二條第一項、第五十五條、第四十一條第一項前段，罰金罰
鍰提高標準條例第一條前段、第二條，判決如主文。
本案經檢察官庚○○到庭執行職務
中      華      民      國    九十四    年      三      月     十八     日
                              臺灣臺中地方法院刑事第十三庭
                                      審判長法  官  許  旭  聖
                                            法  官  許  月  馨
                                            法  官  李  秋  娟
右正本證明與原本無異。
如不服本判決，應於判決送達後十日內向本院提出上訴狀，上訴於臺灣高等法院臺中
分院( 須附繕本 )。
                                            書記官
中    華    民    國      九十四      年       三      月     十八    日
附錄論罪科刑法條
中華民國刑法第二百七十七條 (普通傷害罪)
傷害人之身體或健康者，處三年以下有期徒刑、拘役或一千元以下罰金。
犯前項之罪因而致人於死者，處無期徒刑或七年以上有期徒刑；致重傷者，處三年以
上十年以下有期徒刑。
中華民國刑法第三百零二條 (剝奪他人行動自由罪)
私行拘禁或以其他非法方法，剝奪人之行動自由者，處五年以下有期徒刑、拘役或三
百元以下罰金。
因而致人於死者，處無期徒刑或七年以上有期徒刑，致重傷者，處三年以上十年以下
有期徒刑。
第一項之未遂犯罰之。
